【裁判字號】    88,自,310
【裁判日期】    890107
【裁判案由】    侵占等
【裁判全文】
臺灣高雄地方法院刑事判決                          八十八年度自字第三一號
    自  訴  人  小林機車出租行
                即乙○○
    被      告  林泳良
                （原名甲○○
右列被告因侵占等案件，經自訴人提起自訴，本院判決如左：
    主  文
林泳良意圖為自己不法之所有，而侵占自己持有他人之物，處拘役伍玖日。緩刑貳年
。
    事  實
一、緣林泳良在任職服役中，自基隆南下高雄左營軍區，參加軍中壘球選拔賽，於民
    國八十七年三月五日上午九時五分許，至乙○○所經營位於高雄市○○區  ○街
    三四號之一「小林機車出租行」，以每日新台幣（下同）二百五十元之代價，承
    租車牌號碼ＹＸＰ－０六三號機車乙輛，約定租期一日，還車時再支付租金，並
    簽訂借車切結書乙紙為憑。詎林泳良取得上開機車後，租期屆至時，因身上現款
    已花用殆盡，無資力支付租金還車，竟意圖為自己不法之所有，將其管領中之上
    開機車，變易持有為所有，予以侵占入己，拒不交還乙○○，亦未給付租金，屢
    經乙○○催討，均不獲置理，至今機車仍去向不明。
二、案經乙○○向本院提起自訴。
    理  由
一、訊據被告林泳良固坦承於右揭時地，向自訴人乙○○經營之「小林機車出租行」
    承租車牌號碼ＹＸＰ－０六三號機車乙輛後，迄未返還車輛，及未支付租金事實
    ，惟矢口否認有侵占犯行，辯稱：伊租車當日，即將身上現款花用殆盡，無錢支
    付租金，故未還車，惟伊於租車後第三日，曾委託與之一同南下比賽壘球之船上
    士官丙○○代為還車，嗣租車後第四日，伊即返還基隆船上報到，惟回到基隆第
    四天，伊在船上遇見丙○○，邱某曾告知該車尚未返還，仍停放在軍區碼頭，伊
    遂打算續租二個月後，再行還車並付租，孰料伊於八十七年五月一日即因病就醫
    ，同年月十一日並住院治療，直至同年十月三十日出院，翌日即因病傷除役。而
    除役後，因伊已無軍人身份，無法進入高雄左營軍港碼頭營區尋車，故未能將車
    交還自訴人云云。惟查：右揭犯罪事實，業據自訴人指述綦詳，復有借車切結書
    一紙附卷可稽，參以被告自承租車後，均未與自訴人聯絡，且未返還車輛，租金
    亦分文未付，及迄今未能尋獲車輛交還自訴人等情，雖其辯稱曾於租車後第三日
    ，委託與之同船服役之丙○○還車云云，惟訊之丙○○證稱不記得林泳良曾委伊
    返還車輛，亦不知該車現在何處等情，顯不能證明被告上開所辯為真實，且自訴
    人經被告轉知後，曾託人進入左營軍港碼頭尋車，亦無所獲等情，亦據自訴人指
    述在卷，是被告供稱該車仍停放在左營軍港碼頭，並未據為己有云云，自無足取
    。至於被告提出之除役令及住院證明書各一紙，固足證明被告於八十七年五月十
    一日至同年十月三十日之期間住院，並於八十七年十月三十一日因病傷除役一事
    ，惟被告於除役後，既始終未與自訴人聯繫，直至接獲本院傳票，始主動與自訴
    人聯絡等情，此為被告所不否認，並經自訴人指述無訛，自難僅憑被告於租車二
    月個月後，因病住院事實，遽為對被告有利之認定。綜上所述，被告借得上開車
    輛後，既避不見面，經自訴人與之聯繫，又拒不支付租金及返還車輛，且迄今仍
    未能交待車輛去向，其謂未將上開車輛侵吞入己云云，孰能置信，被告所辯，顯
    係諉卸之詞，不足採信。本件事證明確，被告之犯行，洵堪認定。
二、核被告所為，係犯刑法第三百三十五條第一項侵占罪。雖自訴人認被告就同一犯
    罪事實另犯有同法第三百三十九條第一項之詐欺取財罪嫌，然經本院審理結果，
    認自訴人所指被告涉犯之犯罪事實，應只構成侵占罪，已如前述，自與詐欺取財
    罪名無涉，惟此並不影響本院罪名之認定，附此敘明。爰審酌被告無前科紀錄，
    素行良好，僅因貪圖一已私利，致罹刑章，惡性尚非重大，且已與自訴人達成民
    事上和解，賠償五萬三千元，自訴人並陳稱不再追究被告行為，此業據自訴人自
    承在卷等一切情狀，量處如主文所示之刑。末查被告未曾受有期徒刑以上刑之宣
    告，此有臺灣高雄地方法院檢察署刑案資料查註紀錄表一紙附卷可稽，經此偵審
    程序後，當知警惕，信無再犯之虞，因認其所宣告之刑，以暫不執行為適當，爰
    併予宣告緩刑二年，以啟自新。
據上論斷，應依刑事訴訟法第三百四十三條、第二百九十九條第一項前段，刑法第三
百三十五條第一項、第七十四條第一款，罰金罰鍰提高標準條例第一條前段，判決如
主文。
中      華      民      國      八十九      年      一      月    七    日
                                    臺灣高雄地方法院刑事第七庭
                                        法  官      李  璧  君
右正本證明與原本無異。
如不服本判決，應於判決送達後十日內，向本院提出上訴狀。
                                        書記官      王  英  豪
中    華    民    國      八十九      年      一      月      十二      日
附錄本判決論罪科刑之法條：
刑法第三百三十五條第一項
意圖為自己或第三人不法之所有，而侵占自己持有他人之物者，處五年以下有期徒刑
、拘役或科或併科一千元以下罰金。


司法院資訊處製作；財團法人民間司法改革基金會備份。
